臺灣高等法院刑事判決
109年度上訴字第3392號
上  訴  人  臺灣臺北地方檢察署檢察官
上  訴  人  
即  被  告  王聖忠


義務辯護人  柯林宏律師
被      告  黃俊原


指定辯護人  本院公設辯護人李廣澤              
上列上訴人等因被告等違反毒品危害防制條例案件，不服臺灣臺
北地方法院109年度訴字第350號，中華民國109年7月29日所為之
第一審判決（起訴案號：臺灣臺北地方檢察署109年度偵字第209
0號、第9865號），提起上訴，本院判決如下：
    主  文
原判決撤銷。
黃俊原共同持有第二級毒品，處有期徒刑肆月，如易科罰金，以
新臺幣壹仟元折算壹日。
王聖忠共同持有第二級毒品，累犯，處有期徒刑叁月，如易科罰
金，以新臺幣壹仟元折算壹日。
扣案如附表編號1所示之第二級毒品（含包裝袋壹只）沒收銷燬
。
    事  實
一、黃俊原、王聖忠均知甲基安非他命係屬毒品危害防制條例第
    2條第2項第2款所明定之第二級毒品，非經許可不得持有。
    緣黃俊原欲取得甲基安非他命而無來源，竟基於持有第二級
    毒品甲基安非他命之犯意，於民國108年10月2日要求王聖忠
    聯繫在通訊軟體MESSENGER暱稱為「0○0○0○0○0」之甲○○，以
    向其洽購甲基安非他命，王聖忠即基於幫助黃俊原取得持有
    第二級毒品甲基安非他命之犯意，於108年（起訴書誤載為1
    09年）10月8日下午3時許，出面以MESSENGER聯繫甲○○，談
    妥以新臺幣（下同）2萬2000元為之價格，代黃俊原向甲○○
    購買重17公克之甲基安非他命，王聖忠再於翌（9）日上午
    某時，前往臺北市○○區○○路00號，當場以現金2萬2000元墊
    付而取得持有甲基安非他命17公克；繼於同日下午某時，將
    其向甲○○取得之上開甲基安非他命原封攜至黃俊原位於臺北
    市○○區○○○路00巷0號3樓之居所交予黃俊原持有，黃俊原則
    於隔（10）日將王聖忠代墊之2萬2000元價金全數返還王聖
    忠，王聖忠即以上開方式與黃俊原共同持有甲基安非他命。
    嗣經員警持臺灣臺北地方法院法官核發之搜索票至王聖忠位
    於臺北市○○區○○街00巷00號5樓之住處執行搜索，在王聖忠
    使用之手機內查得其與黃俊原之通訊訊息，始循線至黃俊原
    上開居所徵得其同意執行搜索，並扣得如附表所示之物，而
    查悉上情。
二、案經臺北市政府警察局萬華分局報告臺灣臺北地方檢察署檢
    察官偵查起訴。
    理  由
壹、程序之證據能力部分
一、按被告以外之人於審判外之言詞或書面陳述，除法律有規定
    者外，不得作為證據。又被告以外之人於審判外之陳述，雖
    不符合刑事訴訟法第159條之1至第159條之4之規定，但經當
    事人於審判程序同意作為證據，法院審酌該言詞陳述或書面
    陳述作成時之情況，認為適當者，亦得為證據；當事人、代
    理人或辯護人於法院調查證據時，知有同法第159條第1項不
    得為證據之情形，而未於言詞辯論終結前聲明異議者，視為
    有前項之同意。刑事訴訟法第159條第1項及第159條之5分別
    定有明文。本件檢察官、上訴人即被告王聖忠、被告黃俊原
    及其等之辯護人，就本件卷內被告以外之人於審判外之陳述
    ，於本院準備程序時均表示不爭執（見本院卷第149頁），
    且迄本院言詞辯論終結前未聲明異議，經本院審酌該等證據
    之作成情況，核無違法取證或其他瑕疵，認均適為本案認定
    事實之依據，依刑事訴訟法第159條之5規定，均有證據能力
    。
二、又本件認定事實引用之卷內其餘非供述證據（詳後述），並
    無證據證明係公務員違背法定程序取得，依刑事訴訟法第15
    8條之4規定反面解釋，均有證據能力。
貳、實體部分
一、認定事實所憑之證據及理由：
（一）訊據黃俊原、王聖忠對於上開事實，除王聖忠爭執其係以
      幫助黃俊原持有之犯意為上開行為外，業已於偵查、原審
      及本院審理中均坦承不諱（見109年度偵字第2090號卷【
      下稱偵字第2090號卷】第74頁、第162頁、第220頁，原審
      卷第273頁至第274頁、第382頁，本院卷第176頁至第177
      頁），並有搜索票、自願受搜索同意書、搜索扣押筆錄、
      扣押物品目錄表、扣押物品清單（見偵字第2090號卷第18
      3頁、第29頁至第35頁、第99頁、第103頁）、搜索地點及
      執行搜索過程照片（見偵字第2090號卷第43頁至第45頁）
      、黃俊原之扣案手機通訊軟體對話訊息翻拍畫面（見偵字
      第2090號卷第47頁至第58頁，原審卷第239頁至第259頁）
      、王聖忠之手機通訊軟體對話紀錄翻拍畫面（見偵字第20
      90號卷第233頁至第260頁）等在卷可稽。而扣案如附表編
      號1所示之物，經鑑驗後，亦確為第二級毒品甲基安非他
      命，有毒品初步鑑驗報告單（見偵字第2090號卷第41頁）
      、臺北市政府警察局108年12月30日鑑定書（見偵字第209
      0號卷第89頁）等附卷可稽。是被告二人之任意性自白及
      此部分客觀事實均堪以認定。
（二）王聖忠雖一再主張自己僅係幫助黃俊原持有毒品，辯稱：
      我並不是拿毒品共同與黃俊原施用或一起販賣，我以2萬2
      000元向甲○○拿到17克安非他命後隨即拿去黃俊原住處交
      給黃俊原，而我多次向甲○○要求「預留」毒品，且要等到
      黃俊原提供交易款項後才能去拿毒品，甚至有因價格過高
      向甲○○「殺價」之情形，我並未居間牟利，本件乍看之下
      是構成要件以內的行為，但實際上應該還是要看我主觀是
      基於什麼犯意而為本件行為，我應該是基於幫助黃俊原取
      得毒品的意思而與甲○○聯繫、交易付款及取得毒品云云。
      然：
  １．按刑法關於正犯、幫助犯之區別，係以行為人主觀之犯意及
      客觀之犯行為標準，凡以自己犯罪之意思而參與犯罪，無
      論其所參與者是否係犯罪構成要件之行為，皆為正犯。以
      幫助他人犯罪之意思而參與犯罪，其所參與者，苟係犯罪
      構成要件之行為，亦為正犯。以幫助他人犯罪之意思而參
      與犯罪，所參與者，為犯罪構成要件以外之行為，始為幫
      助犯。
　２．本案中，王聖忠除代黃俊原出面與「0○0○0○0○0」約定購買
      甲基安非他命之價格及數量，並前往約定地點交付價金及
      取得毒品，更親自將購得之毒品送至黃俊原住家，甚至代
      為墊付款項，則王聖忠顯已參與持有毒品甲基安非他命之
      犯罪構成要件行為，其縱係基於幫助黃俊原持有毒品之意
      而為，揆諸前揭說明，亦應自負持有犯行之共同正犯之責
      。王聖忠一再辯稱其所為僅屬幫助持有行為云云，尚不足
      採。
（三）至公訴意旨認黃俊原係本於營利意圖，販賣第二級毒品甲
      基安非他命未遂乙節：
  １．黃俊原固於偵訊供稱：毒品來源是我的室友王聖忠，他有認
      識在賣毒品的工廠，我要毒品會找王聖忠，我知道王聖忠
      有在吃，扣案毒品是10月間用現金取得，我把錢拿給王聖
      忠而不是給王聖忠的上游，是108年10月9日晚上由王聖忠
      拿來給我，我用2萬2000元取得17公克等語（見偵字第209
      0號卷第223頁），；王聖忠於原審就此部分證稱：某天黃
      俊原問我有沒有管道可以買毒品，我說我應該有，可以問
      問看，我就跟甲○○用LINE聯繫，我沒有看過黃俊原施用毒
      品，我先墊錢交現金給甲○○，拿到之後我就原封直接交給
      黃俊原，黃俊原在第二天早上才把錢給我等語（見原審卷
      第370頁至第372頁）。然上情至多僅能證明黃俊原確實曾
      透過王聖忠向上游甲○○以2萬2000元之價金購得相當17公
      克之甲基安非他命一情；至於黃俊原購買該毒品之初是否
      係為供轉售牟利之用，王聖忠證稱：我不知道為何黃俊原
      會突然問我可否拿到毒品，他也沒有跟我說拿了要幹嘛，
      只跟我說要拿而已等語（見原審卷第370頁至第371頁），
      是尚難以此逕認黃俊原取得毒品之初係為轉售牟利。
  ２．黃俊原雖曾於108年10月2日傳遞「我覺得可以先買，如果工
      廠說有，在來考慮買？」「要不工廠要是在沒回，我不是
      兩邊都沒拿（表情哭臉）」、「如果南部要，就看是明天
      下去拿或是改天」、「至少省一點，又可以交代，要不都
      原地，無進展」（見原審卷第241頁編號9照片），及「這
      樣不就是原計畫（見原審卷第241頁編號10照片）」、「
      謝謝弟（即王聖忠），這樣有進展，才可以幫弟弟買元寶
      賺錢阿（見原審卷第241頁編號11照片）」，於同月8日傳
      遞「看明天弟要拿多少給哥（即黃俊原），應該可以先給
      沈杯杯，明天在看（見原審卷第246頁編號29照片）」、
      「所以是不是就有效，要更努力執行計畫了（見原審卷第
      248頁編號40照片）」、同月9日傳遞「要照計畫走了」、
      「如果實驗成功，就要多投多燒阿（見原審卷第249頁編
      號41照片）」，及王聖忠於同月10日傳遞「工廠在問品質
      如何」、「跟朋友說不用太多就很棒」（見原審卷第250
      頁編號48）等訊息內容，並經黃俊原於原審供稱：這些對
      話內容係在討論要讓王聖忠去取貨，就是拿本案的甲基安
      非他命，說到拿不拿的那個東西就是指甲基安非他命，至
      少有留貨也是指甲基安非他命，「兩邊都沒拿」是指王聖
      忠與甲○○，那時我考慮要回南部，知道他們兩邊都有管道
      可以拿到毒品，「如果南部要」是指不確定要先拿還是回
      南部後再拿，可能字打太快，王聖忠會跟我說「跟朋友說
      不用太多就很棒」因為王聖忠以為我會約朋友，可能以為
      我會給朋友吃等語（見原審卷第233頁、第382頁、第384
      頁）；復經王聖忠於原審證稱：黃俊原會提到「有進展」
      、「照計畫走」，他的意思是如果沒有拿到可能會先回台
      南，如果我這邊有貨的話，黃俊原就不急著回南部，而且
      要確認黃俊原是要跟甲○○拿還是去南部拿，「有進展」是
      指我這邊有錢的話先幫忙墊、先幫忙拿，我這邊的話是確
      定要跟甲○○拿，也就是我拿毒品的事情有進展，有接洽，
      「如果南部要」也是一樣的意思，我當時還沒有跟甲○○確
      定要不要拿，所以才會有「照計畫走」這句話等語（見原
      審卷第373頁、第375頁）。至於「我覺得可以先買，如果
      工廠說有，在來考慮買？」「要不工廠要是在沒回，我不
      是兩邊都沒拿（表情哭臉）」、「如果南部要」等對話之
      意思，王聖忠於原審證稱：我算是對話中「兩邊」的一邊
      ，其他我不記得、不清楚等語（見原審卷第374頁），是
      前開對話訊息以各別文義觀之，黃俊原確有要向「工廠」
      拿毒品甲基安非他命作為「事情之進展」，而該事情足以
      「買元寶賺錢」，且倘事情成功足以讓黃俊原繼續「多投
      多燒」等情，應無疑義。至黃俊原稱兩邊係指王聖忠與甲
      ○○，而非王聖忠及甲○○為一邊、南部為另一邊之部分，雖
      與上開事證不符，然亦僅足以證明黃俊原對於其斯時之毒
      品可能取得途徑或因記憶、或其他原因致交代不清，尚難
      據以認定該途徑與其取得毒品之原因有何關連。
  ３．另對於上開黃俊原欲進展之「事情」，是否即為黃俊原進貨
      毒品以供轉售牟利，甚於進貨時已洽定特定銷貨對象等情
      ，則為黃俊原是否確有本於販賣毒品以營利之關鍵所在。
      查黃俊原於108年10月2日傳遞前述「可以先買」、「兩邊
      都沒拿」、「如果南部要」、「要不都原地，無進展」等
      內容之訊息同時，王聖忠亦已通訊軟體聯繫「0○0○0○0○0
      」即其所稱之甲○○，表示「阿寶那就是！」、「幫那個大
      哥問一下吧」、「他最近又煩我」、「就他之前拿的那樣
      」、「我在確定他錢什麼時候匯給我」等語（見偵字第20
      90號卷第239頁），王聖忠與黃俊原亦同時有下述對話：
      「王聖忠：工廠寶哥是說禮拜一可以取貨，看你們
      　黃俊原：那就跟朋友說不下去，就先不要拿，拿週一的
        　　　　，確定了嗎
        王聖忠：對，我親自電話問的
        黃俊原：恩那就週一拿，我也朋友說，也跟南部先不拿
        　　　　，這樣就不是原計畫」
      等語（見原審卷第241頁編號10照片），互核王聖忠前開
      證稱：黃俊原的意思是如果沒有拿到可能會先回台南，如
      果我這邊有貨的話，黃俊原就不急著回南部，而且要確認
      黃俊原是要跟甲○○拿還是去南部拿等語（見原審卷第373
      頁、第375頁），足見黃俊原提及「可以先買」、「兩邊
      都沒拿」、「明天下去拿」、「進展」、「執行計畫」等
      內容，應係指黃俊原同時透過兩個管道洽談購買毒品之事
      ，即由王聖忠向甲○○購買毒品，或由黃俊原去南部透過其
      他朋友找貨源購買毒品，始在王聖忠表示其來源確定週一
      可以拿到毒品之情況下，黃俊原即表示不用下去，且因透
      過王聖忠之管道可取貨時間已經確定，該「事情」有進展
      ，是黃俊原欲進展之「事情」實為洽購毒品，其所指之「
      如果南部要」應係指「如果南部之貨源要賣毒品給黃俊原
      」，而非「如果南部的買家要跟黃俊原買毒品」。
  ４．又上開「事情」有進展為何可幫弟弟即王聖忠買元寶賺錢？
      且黃俊原於108年10月8日傳遞訊息之「看明天弟要拿多少
      給哥，應該可以先給沈杯杯」之「沈杯杯」又係何人，是
      否即為黃俊原欲將毒品轉售之對象？而「實驗成功可多投
      多燒」是否與販毒有關？查，黃俊原與王聖忠曾於兩人之
      對話內容討論「星座命盤」、「八字」、轉貼「論八字、
      排命盤」即載有天干地支之教學圖示，並討論「劫財這個
      才是正確，才會要你拿到獎金把劫財合掉」、「這樣星座
      命盤也有錯囉」、「會啊，上升就差了」、「摩羯ㄟ」等
      內容等情，有兩人之對話紀錄翻拍照片可稽（見原審卷第
      246至247頁），被告黃俊原於其等持續討論星座、命理等
      過程時，傳遞「九月沒燒元寶收入有沒有差多」、「明天
      拿元寶香給你」、「如果實驗成功，就要多投多燒」、「
      上次我買一盒，我還沒燒，十月是大月要記得翻翻翻倍倍
      倍」等內容（見原審卷第248頁、第249頁編號39、40、41
      照片），並經黃俊原提出有燃燒痕跡之「元寶香」爐座及
      元寶燻香，及原審當庭勘驗其中經燃燒之元寶香確實有淡
      淡燻香味道等情，有原審勘驗筆錄及爐座與元寶香照片可
      稽（見原審卷第299頁），是自無法排除黃俊原所指之「
      元寶」係指「財源」或「銷售毒品可獲得之獲利」意義外
      之其他可能，仍無法以此為不利於黃俊原之認定。
  ５．另王聖忠於案發期間係向案外人乙○○承租其位於○○街之住處
      ，並約定每月均需繳付租金等情，有王聖忠與乙○○及由被
      告黃俊原擔任保證人於108年11月11日簽立之房屋租賃契
      約書附卷可稽（見原審卷第283頁至第287頁），是黃俊原
      與王聖忠於對話訊息中討論要拿給「沈杯杯」之物品，亦
      無法合理排除係每月需由王聖忠給付租金給乙○○之可能，
      自無從逕認係黃俊原覓得毒品賣給毒品買家「沈杯杯」等
      情節。且王聖忠固傳遞「工廠在問品質如何」、「跟朋友
      說不用太多就很棒」之訊息給黃俊原，及黃俊原傳遞「go
      od」之回應（見原審卷第250頁），確屬提供毒品之上游
      工廠詢問毒品品質並獲得正面回應之內容，然仍應探究王
      聖忠向黃俊原所表示「跟『朋友』說」，該「朋友」是否即
      為黃俊原將毒品轉售之對象，及黃俊原所稱「good」是否
      係回饋向其買毒之「朋友」之回應。此部分黃俊原雖供稱
      ：我沒有一起施用毒品的朋友等語（見原審卷第384頁）
      ，然王聖忠證稱：當時黃俊原跟我說他可能跟朋友在一起
      等語（見原審卷第374頁），且黃俊原於前述未能確定係
      自王聖忠處抑或南部取得毒品階段，亦曾於對話訊息中提
      及「如果南部要，就看是明天下去拿或是改天」、「我還
      沒跟朋友說」，及「那就跟朋友說不下去，就先不要拿」
      等論及「朋友」之內容（見原審卷第241頁編號9、10照片
      ），是縱王聖忠證稱其係認為黃俊原斯時有朋友在一起，
      甚或一起施用等節不足採信，然仍無法排除諸如向朋友表
      示自己的貨源品質較好，或其他任何原因供朋友取得毒品
      而需介紹品質之可能，而無法遽認係黃俊原有將毒品轉售
      給「朋友」之情事。
（四）
　１．又黃俊原透過王聖忠以2萬2000元取得毒品甲基安非他命17
      公克，並自承係為施用而持有該毒品等情，業如前述，而
      黃俊原購得之上開毒品於扣案時經實際秤重後僅存7.6公
      克等情，亦有臺北市政府警察局108年12月30日鑑定書在
      卷可稽（見偵字第2090號卷第89頁），是黃俊原取得之毒
      品於查獲時確有數量上之落差。又黃俊原對於其是否有施
      用毒品一節，先於警詢中供稱自己並無施用毒品習慣等語
      （見偵字第2090號卷第15頁），再供以：買毒品是要自用
      ，磅秤是要量每次施用的量等語（見偵字第2090號卷第22
      頁），嗣於偵查中供陳：我只有持有，查獲前我沒有施用
      毒品等語（見偵字第2090號卷第74頁），復改稱：之前壓
      力大時會買來在家中自己施用，後來沒有再繼續施用，目
      前沒有施用毒品習慣，我很久沒有施用了等語（見偵字第
      2090號卷第162頁），嗣於原審供稱購買該毒品係供自己
      施用，這次被查獲的毒品也有用被查獲之吸食器施用等節
      （見原審卷第97頁、第113頁、第376頁至第377頁、第384
      頁）。其前後供述內容實屬反覆，是黃俊原是否於取得本
      案毒品之初，係基於自己施用之目的所為，抑或基於販賣
      牟利之意思所為，甚或有其他目的，尚難僅憑其前開反覆
      之供述一概而論。
  ２．至於黃俊原於本案查獲後於108年12月26日採集之尿液經鑑
      驗結果亦呈現甲基安非他命類陰性反應等情，有勘查採證
      同意書（見偵字第2090號卷第39頁）、扣押物品為尿液之
      扣押物品清單（見偵字第2090號卷第91頁）、臺北市政府
      警察局偵辦毒品案件尿液檢體委驗單（見偵字第2090號卷
      第97頁）、台灣尖端先進生技醫藥股份有限公司109年1月
      10日濫用藥物檢驗報告（見偵字第2090號卷第95頁）等附
      卷可查，固不能以黃俊原前開反覆不一之供述，認定其本
      件查獲前曾於某時、某地施用其本案委由王聖忠購得之甲
      基安非他命。然依黃俊原本件經警採集尿液時間為108年1
      2月26日，有上開臺北市政府警察局偵辦毒品案件尿液檢
      體委驗單在卷可據（見偵字第2090號卷第97頁），距其本
      案取得甲基安非他命之時日，已有二月有餘之間隔，再參
      以員警於108年12月26日在黃俊原搜索時，亦有扣得前開
      內尚有甲基安非他命成分殘留之吸食器，有臺北市政府警
      察局萬華分局扣押物品目錄表及交通部民用航空局航空醫
      務中心之毒品鑑定書在卷可稽（見偵字第2090號卷第35頁
      、第101頁），而黃俊原身為被告，無自證己罪或無罪（
      此罪包括其他犯罪）之義務，自亦不能以黃俊原本案經警
      查獲扣案之甲基安非他命之數量與其所供述之其本案委由
      王聖忠購得之甲基安非他命之數量有差異，黃俊原未交待
      其餘甲基安非他命確實去向，即遽行推認黃俊原之購入本
      案甲基安非他命係基於營利之意圖。
  ３．而黃俊原於原審供稱其月薪3萬多元等語（見原審卷第383頁
      ），並經王聖忠證述上情一致（見原審卷第371頁），則
      黃俊原雖將其超過半數月薪一次購買17公克之毒品，然參
      以前揭黃俊原於本次覓得毒品上游曾有憂慮「無進展」之
      情節，甚至需計畫前往南部找朋友取得貨源，且毒品買賣
      過程對交易毒品之人而言，存有遭檢警查緝之風險，是黃
      俊原自有可能係本於為免屢次購得毒品之周折，甚或減少
      交易次數以躲避查緝等各原因，乃一次性購得數量較多之
      毒品，是亦難僅因黃俊原本次尿液檢驗之毒品反應為陰性
      、其前無因施用毒品經查獲之前案紀錄，及扣得同可作為
      量測供已施用毒品數量之磅秤等因素，而僅憑持有毒品數
      量達10餘克、超過一般人單次使用之份量等情狀，以推測
      之詞憑空揣測、推認黃俊原主觀上具有販賣營利之意。此
      外，王聖忠於原審證稱：黃俊原沒有跟我說他要毒品幹嘛
      ，只跟我說要拿而已等語（見原審卷第371頁），併依前
      揭黃俊原於本件查獲後於108年12月26日採集之尿液經鑑
      驗結果亦呈現甲基安非他命類陰性反應等情，業如前述，
      則黃俊原是否於取得本案毒品後之何時、地施用毒品，及
      施用之次數若干等節，固難僅憑黃俊原前開歧異之供述遽
      認之，然此部分仍不影響本院認定被告黃俊原確實自王聖
      忠處取得本案毒品而持有之事實。
（五）綜上所述，本件卷內查無黃俊原於取得毒品之初係為供再
      為轉賣以牟利之相關證據，亦欠缺黃俊原於取得毒品之際
      已有具體覓得轉賣對象、商議買賣價金、交貨方式等相關
      對話紀錄或監聽譯文等可資佐證，惟仍無礙於認定黃俊原
      前述持有17公克第二級毒品甲基安非他命之事實，及王聖
      忠與黃俊原共同持有第二級毒品甲基安非他命之犯行。是
      本件事證已臻明確，被告二人之犯行均堪以認定，應予依
      法論科。
二、論罪：
（一）被告二人行為後，毒品危害防制條例第11條業經修正，並
      經總統於109年1月15日公布，於同年7月15日施行，修正
      前該條第2項規定為：「持有第二級毒品者，處二年以下
      有期徒刑、拘役或新臺幣三萬元以下罰金。」與修正後毒
      品危害防制條例第11條第2項之規定：「持有第二級毒品
      者，處二年以下有期徒刑、拘役或新臺幣二十萬元以下罰
      金。」相較，修正後毒品危害防制條例第11條第2項之規
      定提升選科罰金數額之上限，並非較有利於被告，自應適
      用最有利於被告之修正前毒品危害防制條例第11條第2項
      之規定處斷。
（二）核黃俊原、王聖忠所為，均係犯修正前毒品危害防制條例
      第11條第2項之持有第二級毒品罪。
（三）黃俊原、王聖忠就上揭犯行，為共同正犯，業見前述。
（四）至公訴意旨雖認黃俊原此部分係涉犯毒品危害防制條例第
      4條第6項、第2項之販賣第二級毒品未遂罪嫌，然查，公
      訴意旨此部分所論，無非係以本件黃俊原經採驗尿液，呈
      安非他命類陰性反應而無施用甲基安非他命，卻取得本案
      毒品，是為意圖營利販賣等情，為主要論據，惟黃俊原否
      認有販賣未遂犯行，且本件除警方所查得之扣案毒品外，
      並無任何證人指證黃俊原有何販賣毒品，或與販賣毒品相
      關之通聯紀錄，是黃俊原持有上開毒品之目的是否係意圖
      販賣，尚非無疑，均如前述，從而，自難逕以毒品危害防
      制條例第4條第6項、第2項之販賣第二級毒品未遂罪責相
      繩，惟其與同條例第11條第2項之持有第二級毒品罪之基
      本社會事實同一，並經原審及本院當庭告知被告涉犯之相
      關罪名（見原審卷第368頁，本院卷第145頁、第167頁）
      ，已保障被告之防禦權，爰依法變更起訴法條（因購入持
      有之事實同一，僅係於購入時有無營利意圖為不同之評價
      ，且單純「意圖營利」非罪名，故為變更所犯法條，而非
      不另為無罪諭知）。另王聖忠與黃俊原間就持有第二級毒
      品為共同正犯，亦如前述，公訴意旨認王聖忠係持有第二
      級毒品之幫助犯，尚有未合，於此敘明（正犯與幫助犯因
      未涉及罪名變更，不生引用刑事訴訟法第300條變更起訴
      法條之問題）。
（五）王聖忠前於107年間因犯詐欺案件，共二罪，經臺灣臺北
      地方法院以107年度審簡字第1329號各判處有期徒刑三月
      ，定應執行有期徒刑五月確定，於107年12月14日入監服
      刑，於108年5月13日執行完畢出監等情，有本院被告前案
      紀錄表在卷可稽，其於受有期徒刑執行完畢後五年內，故
      意再犯本件有期徒刑以上之罪，為累犯。依司法院釋字第
      775號解釋文義及理由，係指構成累犯者，不分情節，一
      律加重最低本刑，於不符合刑法第59條所定要件之情形下
      ，致生行為人所受之刑罰超過其所應負擔罪責之個案，不
      符罪刑相當原則、比例原則。於此範圍內，在修正前，為
      避免發生上述罪刑不相當之情形，法院就該個案應裁量是
      否加重最低本刑；依此，該解釋係指個案應量處最低法定
      刑，又無法適用刑法第59條在內減輕規定之情形，法院應
      依此解釋意旨裁量不予加重最低本刑。本院審酌王聖忠前
      開案件係侵害財產權之犯罪，與本案所犯共同持有第二級
      毒品之罪質顯不相同，且王聖忠於刑之執行完畢後，迄至
      本案犯行期間已相距近五月，該期間亦無任何再犯與本案
      罪質相當並經論罪科刑之其他案件，是本院尚難僅以王聖
      忠上述曾犯前案之事實，逕自推認王聖忠有犯本罪之特別
      惡性或有何累犯立法意旨之刑罰感應力較低，而有加重其
      最低度刑之必要，揆諸前開說明意旨，爰不加重法定最低
      度刑，惟最高度刑仍應加重。
（六）按犯毒品危害防制條例第4條至第8條、第10條或第11條之
      罪，供出毒品來源，因而查獲其他正犯或共犯者，減輕或
      免除其刑，該條例第17條第1項定有明文。該條所稱「供
      出毒品來源，因而查獲其他正犯或共犯者」，係指被告供
      出毒品來源之對向性正犯，或與其具有共同正犯、共犯（
      教唆犯、幫助犯）關係之毒品由來者之相關資料，諸如其
      前手或共同正犯、共犯之姓名、年籍、住居所或其他足資
      辨別之特徵及犯罪事實，使調查或偵查犯罪之公務員得據
      以對之發動調查或偵查程序，並因此而確實查獲其人、其
      犯行者，始足當之。亦即被告「供出毒品來源」與嗣後之
      查獲正犯或共犯間，必須具有先後且相當因果關係，始得
      適用上開減輕或免除其刑之規定。如調查或偵查機關人員
      並未因而確實查獲正犯或共犯者，自無從據以減輕或免除
      其刑（最高法院106年度台上字第390號判決意旨參考）。
      王聖忠雖於警詢中供稱其對話訊息之大哥就是黃俊原，及
      其上游「0○0○0○0○0」即為甲○○（見偵字第2090號卷第173
      頁至第174頁），並經黃俊原於警詢證稱：是王聖忠帶員
      警去我家裡找到我等語（見偵字第2090號卷第15頁）；另
      黃俊原於首次警詢中已供出其係透過王聖忠取得本案毒品
      （見偵字第2090號卷第15頁），且王聖忠供出之上游甲○○
      亦經臺北市政府警察局萬華分局以甲○○涉嫌違反毒品危害
      防制條例第4條第2項之販賣第二級毒品罪嫌移請臺灣臺北
      地方檢察署偵辦等情，有該分局109年7月13日之回函及所
      附報告書各二份在卷可稽（見原審卷第323頁、第329頁至
      第335頁、第345頁、第349頁至第353頁），然：
  １．王聖忠供出黃俊原部分，因黃俊原係透過王聖忠取得本案毒
      品，是黃俊原實非王聖忠之毒品來源，自與前開規定係以
      供出「來源」之減刑事由及立法目的顯然不符。
  ２．員警係早因查獲甲○○與王聖忠之對話紀錄後，認王聖忠有違
      反毒品危害防制條例之情形，向原審法官聲請核發搜索票
      ，並經原審核發108年度聲搜字第1394號搜索票，經員警
      於108年12月26日上午11時許持該搜索票至王聖忠位於○○
      街之家中執行搜索，始由王聖忠於同日下午1時55分製作
      上開筆錄供出甲○○，且從該次筆錄中已有提示自甲○○處拍
      得之通訊軟體對話紀錄內容供王聖忠確認涉嫌情形等情，
      業據王聖忠以證人身分結證在卷（見原審卷第370頁），
      並有原審108年度聲搜字第1394號搜索票、搜索筆錄（見
      偵字第2090號卷第183頁、第185頁），上開發話人位於對
      話紀錄右側之自甲○○手機拍得之對話紀錄翻拍照片（見偵
      字第2090號卷第233頁至第260頁）附卷可稽，是員警早於
      王聖忠供出甲○○，及黃俊原供出王聖忠前，已先有確切證
      據，足以合理懷疑該來源者涉嫌販毒，而非由待王聖忠、
      黃俊原供出毒品來源後「因而查獲」，與毒品危害防制條
      例第17條第1項之減刑規定不符，併予敘明。
三、撤銷原判決之理由：
    原審以被告二人之罪證明確，予以論罪科刑，固非無見。惟
    查，王聖忠係以幫助黃俊原持有第二級毒品之犯意參與持有
    第二級毒品之構成要件行為，為共同正犯，已如前述，原審
    認王聖忠此部分犯行係構成幫助持有第二級毒品罪，王聖忠
    係單獨犯持有第二級毒品罪，尚有未恰。檢察官上訴認王聖
    忠與黃俊原均為共同正犯，為有理由，王聖忠上訴請求輕判
    ，則無理由，且原判決既有上開可議之處，自應由本院將原
    判決予以撤銷改判。
四、科刑：
    爰以行為人之責任為基礎，審酌黃俊原明知毒品戕害身心，
    仍透過王聖忠自上游甲○○取得第二級毒品甲基安非他命而與
    王聖忠共同犯本案，所為實有不該，並考量黃俊原於本案以
    前尚無任何經論罪科刑之前案紀錄，參酌其持有之毒品種類
    、數量、犯行手段、所生危害、自述之學歷及從事飯店業擔
    任櫃臺之工作、目前需扶養母親之家庭生活狀況；王聖忠係
    因黃俊原而犯本案，持有毒品之時間不長，及其手段、所生
    危害、自述之學歷、從事自由業之工作，及目前需扶養在療
    養院之母親等被告二人之一切情狀，仍分別量處如主文第二
    、三項所示之刑，並均諭知易科罰金之折算標準。
五、沒收：　　
（一）扣案如附表編號1所示之第二級毒品甲基安非他命，為扣
      案物，應依毒品危害防制條例第18條第1項前段規定宣告
      沒收銷燬之；又上開編號所示直接包裝上開毒品之外包裝
      ，因包覆毒品，其上顯留有該等毒品之殘渣難與之剝離，
      且無析離之實益與必要，當應連同該包裝併予宣告沒收銷
      燬之；另送鑑耗損部分，既已滅失，自無庸宣告沒收銷燬
      。
（二）至如附表編號2至5所示之物，既與黃俊原、王聖忠前述有
      罪部分之犯行無涉，或非專供本案犯行所用之物，自不予
      宣告沒收，附此敘明。
六、至黃俊原請求本院對其為緩刑之宣告，惟查黃俊原雖無經科
    處有期徒刑之前案紀錄，有本院被告前案紀錄表在卷可憑（
    見本院卷第105頁），然審酌黃俊原係明知毒品戕害身心，
    仍想方設法透過管道取得甲基安非他命，並以一次性購買數
    量17公克之毒品，對於社會秩序自有相當程度之危害影響，
    是為使黃俊原認知其行為所造成損害之嚴重性及對自己犯行
    產生警惕，若不執行本件刑罰顯不適當，故不予緩刑之宣告
    ，附此敘明。
據上論斷，應依刑事訴訟法第369條第1項前段、第364條、第299
條第1項前段，修正前毒品危害防制條例第11條第2項，刑法第2
條第1項前段、第11條、第28條、第47條第1項、第41條第1項前
段，判決如主文。
本案經檢察官林安紜到庭執行職務。
中　　華　　民　　國　　109 　年　　12　　月　　23　　日
                  刑事第二十庭  審判長法　官  王復生
                                      法　官  張紹省
                                      法　官  遲中慧
以上正本證明與原本無異。
被告均不得上訴。
檢察官對被告黃俊原被訴販賣第二級毒品未遂部分，如不服本判
決，應於收受送達後20日內向本院提出上訴書狀，其未敘述上訴
之理由者並得於提起上訴後20日內向本院補提理由書（均須按他
造當事人之人數附繕本）「切勿逕送上級法院」。
                                      書記官  鄭巧青
中　　華　　民　　國　　109 　年　　12　　月　　23　　日
附錄本案論罪科刑之法條：
109年7月15日修正施行前之毒品危害防制條例第11條第2項
持有第二級毒品者，處二年以下有期徒刑、拘役或新臺幣三萬元
以下罰金。

附表：
編號 扣案物名稱 內容 相關卷證位置 1 安非他命一包（含外包裝之夾鍊袋一只） 鑑驗結果： 白色透明晶體，檢出第二級毒品甲基安非他命成分，毛重7.56公克、淨重6.96公克、取0.01公克化驗，淨重6.95公克。 ①扣押物品目錄表、扣押物品清單（見偵字第2090號卷第35頁、第103頁） ②扣案物照片（見偵字第2090號卷第44頁至第45頁） ③毒品初步鑑驗報告單（見偵字第2090號卷第41頁） ④臺北市政府警察局108年12月30日鑑定書（見偵字第2090號卷第89頁） 2 安非他命吸食器一組 鑑驗結果： 玻璃球吸食器一個，經乙醇沖洗，檢出甲基安非他命成分。（與本案犯行無關） ①扣押物品目錄表、扣押物品清單（見偵字第2090號卷第35頁、第99頁） ②扣案物照片（見偵字第2090號卷第44頁） ③交通部民用航空局航空醫務中心109年1月10日毒品鑑定書（見偵字第2090號卷第101頁） 3 磅秤一台 與本案犯行無關 ①扣押物品目錄表、扣押物品清單（見偵字第2090號卷第35頁、第99頁） ②扣案物照片（見偵字第2090號卷第45頁） 4 SHARP手機一支 IMEI（1）：000000000000000號 IMEI（2）：000000000000000號 （與本案犯行無關） ①扣押物品目錄表、扣押物品清單（見偵字第2090號卷第35頁、第99頁） ②扣案物照片（見原審卷第239頁至第259頁） 5 HUAWEI手機一支 與本案犯行無關 扣押物品目錄表、扣押物品清單（見偵字第2090號卷第35頁、第99頁）